【裁判字號】    89,易,433
【裁判日期】    891123
【裁判案由】    賭博
【裁判全文】
臺灣花蓮地方法院刑事判決                          八十九年度易字第四三三號
    公  訴  人  臺灣花蓮地方法院檢察署檢察官
    被      告  丙○○
右列被告因賭博案件，經檢察官聲請以簡易判決處刑（八十九年度偵字第六一一號）
，經本院認不應以簡易判決處刑，乃改依通常程序進行審理並判決如左：
    主  文
丙○○無罪。
    理  由
一、本件檢察官聲請簡易判決處刑意旨略以：被告丙○○意圖營利，於民國八十九年
    二月十七日某時，提供其花蓮市○○里○○路三四一號（檢察官誤為花蓮市○○○街一０六號）住處為賭博場所，並以四色牌為賭具，供庚○○、己○○、辛○○、乙○渜、甲○○、癸○○○、戊○○、壬○○○等人賭博財物，約定賭客若
    「自摸」者，則由被告抽頭新台幣（下同）一百元作為報酬，嗣於同日下午四時
    三十分許，在上址為警當場查獲，並扣得賭具四色牌十五副（未開封）、四色牌
    十六張、開銷紀錄表、電話聯絡紙各乙張及賭資二千二百十五元；因認被告涉有
    刑法第二百六十八條之罪嫌云云。
二、按犯罪事實應依證據認定之，無證據不得推定其犯罪事實，又不能證明被告犯罪
    者，應諭知被告無罪之判決，刑事訴訟法第一百五十四條、第三百零一條分別定
    有明文。又事實之認定，應憑證據，如未能發現相當之證據，或證據不足以證明
    ，自不能以推測或擬制之方法，為裁判基礎，最高法院著有四十年臺上字第八六
    號判例可資參照。
三、訊據被告固坦承有提供場所供人玩耍四色牌之事實，然堅詞否認有任何抽頭營利
    之犯行，辯稱：「那房子是丁○○幫我找的，因為我房子被拆沒得住，我是想要
    租該屋來住，但是屋主出國未回，所以還未打契約，我因為沒房子住，所以才先
    搬進去住，賭客我只認識兩個人，其他的人是坐在雜貨店前聊天，臨時邀來湊腳
    ，純粹是消遣打發時間。場所是我提供的沒錯，但並沒有營利的意圖。那四色牌
    跟骰子是大家集資買的，我去買的，每個人事先出三百元，總共集資兩千多元。
    輸贏就是那些錢，沒有再拿出來，打算賭玩（完）後，大家一起拿那些錢去吃飯
    。」等語（見本院八十九年八月一日之訊問筆錄）。公訴人認被告丙○○涉犯前
    揭犯行，無非係以「右揭事實，業據證人庚○○、己○○、辛○○、乙○渜、甲○○、癸○○○、戊○○、壬○○○等人證述明確，且有上開賭具及賭資扣案足
    稽，被告犯嫌堪以認定」等情詞為其論罪聲請簡易判決處刑之依據。惟查：證人
    乙○渜於本院審理時結稱：「當時我剛好是去那裡找朋友玩，我住那附近，幾乎
    每天都會去那裡吃飯、聊天，我有看到有人在那裡賭四色牌。至於誰是莊家，我
    就不知道了。我玩一下子，警察就來了。我們玩十元、五元，沒有抽頭，純消遣
    。那吃的東西，是贏錢的人拿錢出來買的。至於四色牌是誰買的，我不知道。（
    法官問：自摸時是否要交一百元給被告？）那就是贏錢的人，要拿錢出來買水果
    、煙，不是交給被告。」等語（見本院八十九年九月二十六日訊問筆錄），證人
    己○○於本院審理時結稱：「‧‧‧其實並沒有人抽頭，是贏的人才要拿錢出來
    買水果‧‧‧」（見本院八十九年九月二十六日訊問筆錄）等語，另證人癸○○○於本院八十九年十月五日審理時證稱：「我們之前並不知道那邊可以賭博，被
    告也沒有抽頭，但他有跟我們一起賭，我們純粹消遣而已。（法官問：被告是否
    有說自摸要給他一百元抽頭？）沒有，錢是大家事先集資拿出來的，並不是給被
    告抽頭。」等語，而證人戊○○於本院八十九年十月二十四日訊問時結稱：「‧
    ‧‧我們一些老人閒閒沒事做，就到那裡去消遺。丙○○並沒有邀我們去賭博，
    他也沒有抽頭，是贏的人自己出一些錢請大家吃東西，這錢也不是交給丙○○，
    四色牌是大家集資買的。」等語，核與被告所辯伊雖提供場所供人玩耍四色牌惟
    並無抽頭營利等情乙節，並無齟齬之處；況查公訴人所指之證人中，並無任何人
    於警訊時曾明確指證被告有「抽頭營利」之情形，具見被告所辯有關無抽頭營利
    乙節，尚非子虛，應可信實。既此則被告提供室內場所供人賭博之行為，主觀上
    實無營利之意圖，本院實無從遽論被告以刑法第二百六十八條之罪。
四、綜上研析，本件依卷內公訴人提出之所有證據資料，尚無足證明被告已涉公訴人
    所指之犯行，此外復查無其他積極證據足資證明被告涉有此犯行，不能證明被告
    犯罪，爰依前揭說明，應為被告無罪之諭知，俾免冤抑。又檢察官聲請以簡易判
    決處刑之案件，經法院於審理後認應為無罪之諭知者，應適用通常程序審判之，
    爰依刑事訴訟法第四百五十二條規定，由本院普通庭改用通常程序審判。至被告
    自承其本人亦有參與牌局，此是否另涉社會秩序維護法第八十四條之賭博行為，
    則應再移由警察機關儘速查明處理，附此敘明。
據上論斷，應依刑事訴訟法第三百零一條第一項、第四百五十二條，判決如主文。
本案經檢察官李子春到庭執行職務
中      華      民      國    八十九    年    十  一    月    二十三    日
                              臺灣花蓮地方法院刑事庭
                                  法  官  張  健  河
右正本證明與原本無異。
如對本判決不服，應於送達後十日內，向本院提出上訴狀。（應抄附繕本）
                                  法院書記官
中      華      民      國    八十九    年    十  一    月    二十四    日


司法院資訊處製作；財團法人民間司法改革基金會備份。
